臺灣高等法院交通事件判決　　　　　　　　　　　　九十一年度交上訴字第三號
　　上　訴　人
　　即　被　告　甲○○
右上訴人因公共危險等案件，不服臺灣桃園地方法院九十年度交訴字第一三八號，中
華民國九十年十二月三日第一審判決（起訴案號：臺灣桃園地方法院檢察署九十年度
調偵字第一九五號）提起上訴，本院判決如左：
    主  文
原判決撤銷。
甲○○因過失傷害人，處有期徒刑貳月，如易科罰金，以參佰元折算壹日，又駕駛動
力交通工具肇事，致人受傷而逃逸，處有期徒刑陸月，如易科罰金，以參佰元折算壹
日，應執行有期徒刑柒月，如易科罰金，以參佰元折算壹日。緩刑參年。
    事  實
一、甲○○未考領小客車駕駛執照，於民國（下同）八十九年八月十一日凌晨，駕駛
    車號Ｚ五─六八一七號自用小客車，沿桃園縣平鎮市○○路內側車道由龍潭鄉往
    中壢市方向行駛，於當日凌晨一時三十分許，途經桃園縣平鎮市○○路南勢一段
    三七號前時速限制為六十公里之路段時，應注意行車速度應依標誌之規定，以及
    汽車行駛時應注意車前狀況並隨時採取必要之安全措施，以避免危險發生，且依
    當時情形天候晴，夜間有照明，路面乾燥，無缺陷或障礙物等，並無不能注意情
    形，竟疏未注意車前狀況，貿然以時速七十公里之速度急駛，嗣見同向前方外側
    車道乙○○騎乘車號ＨＲＧ─七一三號重型機車，欲自前方迴轉缺口迴轉往龍潭
    方向行駛，而將機車自外側車道騎至內側車道時，已閃避不及，而自後追撞乙○
    ○之機車，致乙○○人車倒地，受有右手挫擦傷合併第五掌骨骨折、右面部及上
    眼瞼擦傷、結膜出血、頭頂部血腫及右臉部、右手背、右膝、右踝、左腰多處擦
    挫傷之傷害。嗣甲○○明知駕車肇事致人受傷，竟未立即停車查看將傷者送醫救
    治，而另行起意，駕車加速逃逸，旋經同向後方機車騎士邱政億目睹車禍經過，
    自後追攔並記下車牌號碼報警處理，經警循線查獲。
二、案經乙○○訴由桃園縣警察局平鎮分局移送臺灣桃園地方法院檢察署檢察官偵查
    起訴。
    理  由
一、右揭犯罪事實，業據被告甲○○坦承不諱，核與告訴人乙○○指訴之情節相符，
    並經目擊證人邱政億及承辦警員夏正華證述無異，復有車籍作業系統查詢認可資
    料一紙、車損及現場相片十三張、目擊證人指認肇事逃逸車輛相片一張、桃園縣
    警察局道路交通事故調查報告表一份、車號查詢汽車車籍表一紙及目擊證人繪製
    之現場圖一紙附卷可稽。告訴人乙○○確係因本件車禍受有右手挫擦傷合併第五
    掌骨骨折、右面部及上眼瞼擦傷、結膜出血、頭頂部血腫及右臉部、右手背、右
    膝、右踝、左腰多處擦挫傷之傷害，亦據其提出診斷證明書影本二紙存卷可憑。
二、被告於偵查時供稱肇事之行車速度約時速七、八十公里，於原審稱時速約六、七
    十公里，前後固有不一，惟其於本院審理時供稱：前開所指時速係約略之說明，
    實際應為七十公里等語，自應以嗣後詳盡之陳述作為認定事實之基礎。再本件肇
    事路段之時速限制為六十公里，有道路交通事故調查報告表在卷為憑，足認被告
    當時確已超速無疑。
三、按「行車速度，依標誌之規定」、「汽車行駛時，駕駛人應注意車前狀況，並隨
    時採取必要之安全措施」，道路交通安全規則第九十三條第一項、第九十四條第
    三項分別定有明文。被告駕車行經前開路段，應注意行車速度應依標誌之規定，
    以及汽車行駛時應注意車前狀況並隨時採取必要之安全措施，以避免危險發生，
    且依當時情形天候晴，夜間有照明，路面乾燥，無缺陷或障礙物等，有前開道路
    交通事故調查報告表可參，並無不能注意情事，乃竟疏未注意，自後撞及告訴人
    機車倒地受傷，自有過失。又被告之過失行為與被害人之受傷間，具有相當因果
    關係，其過失傷害罪責，堪以認定。再被告於駕車肇事致人受傷後，並未停車報
    警處理或將傷者送醫，反加速逃離現場，經警循線追查到案，為被告所不否認，
    並經證人邱政億及承辦警員夏正華證述明確，有如前述，被告肇事逃逸犯行，亦
    堪認定。
四、核被告所為，係犯刑法第一百八十五條之四肇事逃逸罪及同法第二百八十四條第
    一項前段之過失傷害罪。所犯上開二罪，犯意各別，行為互殊，應予分論併罰。
    被告未考領駕駛執照而駕車，為其所自承，是被告對於過失傷害部分，無照駕車
    致人受傷，應依道路交通管理處罰條例第八十六條第一項之規定，加重其刑。
五、原審據以論罪科刑，固非無見。惟查：原判決認定被告當時之行車速度「時速超
    過七、八十公里」，未臻明確，已有未洽，且未及審酌被告已與告訴人和解，賠
    償損害新台幣八萬元（見和解筆錄）之情狀，亦有未合。被告上訴意旨，指摘原
    判決量刑過重，非無理由，自應由本院將原判決及執行刑併予撤銷，並自為判決
    。爰審酌被告之品行、過失程度、所生危害以及已與告訴人和解，賠償損害等一
    切情狀，分別量處如主文第二項所示之刑，並均諭知易科罰金之折算標準，及定
    其應執行之刑，暨諭知易科罰金之折算標準，以示懲儆。
六、查被告前此未曾受有期徒刑以上刑之宣告，有本院被告全國前案紀錄表一紙存卷
    可參，偶因一時疏虞，造成告訴人前開傷害尚輕，且因肇事恐懼，致駕車逃逸，
    情節殊非惡重，犯後復與告訴人達成和解，賠償上開損害，有如前述，經此科刑
    教訓，日後當知警惕而無再犯之虞，故本院認其所受上開刑之宣告，以暫不執行
    為適當，併予宣告緩刑三年，以啟自新。
據上論斷，應依刑事訴訟法第三百六十九條第一項前段、第三百六十四條、第二百九
十九條第一項前段、刑法第一百八十五條之四、第二百八十四條一項前段、第五十一
條第五款、第四十一條第一項、第七十四條第一款，道路交通管理處罰條例第八十六
條第一項，罰金罰鍰提高標準條例第一條前段、第二條，判決如主文。
本案經檢察官曾忠己到庭執行職務。
中      華      民      國    九十一    年      四      月     三十     日
                            台灣高等法院交通法庭
                          審判長法  官  陳  春  秋
                                        法  官  徐  培  元
                                        法  官  高  明  哲
右正本證明與原本無異。
不得上訴。
                                        書記官  李  垂  福
中      華      民      國     九十一   年      五      月      一      日
附錄：本案論罪科刑法條全文
刑法第二百八十四條第一項
因過失傷害人者，處六月以下有期徒刑、拘役或五百元以下罰金。致重傷者，處一年
以下有期徒刑、拘役或五百元下罰金。
刑法第一百八十五條之四：
駕駛動力交通工具肇事，致人死傷而逃逸者，處六月以上五年以下有期徒刑。
